最　高　行　政　法　院　裁　定
　　　　　　　　　　　　　　　　　　 96年度裁字第01872號
上　訴　人　甲○○
被 上訴 人　彰化縣彰化市戶政事務所
代　表　人　乙○○
上列當事人間因戶政事件，上訴人對於中華民國95年3月2日臺中
高等行政法院94年度訴更一字第38號判決，提起上訴，本院裁定
如下：
　　主  文
上訴駁回。
上訴審訴訟費用由上訴人負擔。
　　理  由
一、按對於高等行政法院判決之上訴，非以其違背法令為理由，
    不得為之，行政訴訟法第242條定有明文。同法第243條第1
    項規定，判決不適用法規或適用不當者，為違背法令；而判
    決有第243條第2項所列各款情形之一者，其判決當然違背法
    令。又提起上訴，應以上訴狀表明上訴理由並應添具關於上
    訴理由之必要證據，復為同法第244條第1項第4款及第2項所
    明定。準此，當事人提起上訴，如以原審判決有行政訴訟法
    第243條第1項不適用法規或適用法規不當為理由時，其上訴
    狀或理由書應有具體之指摘，並揭示該法規之條項或其內容
    ；如以原審判決有第243條第2項所列各款情形之當然違背法
    令為理由時，其上訴狀應揭示合於該款之事實。上訴狀或理
    由書如未依此項方法表明，或其所表明者，顯與上開法條規
    定之情形不相合時，即難認為已對高等行政法院判決之違背
    法令有具體之指摘，其上訴自難認為合法。
二、上訴意旨略謂：(一)、依據臺灣高等法院臺中分院民事判決91
    年度家上字第106號民事判決第5點指出，本案為行政機關與
    人民間因戶籍登記管理所生之公法上關係，並非私法上利益
    ，循正當行政爭訟程而為救濟，有何錯之，何況學校記錄、
    彰化縣立國民中學學生成績單手冊、黃成業租金收入手稿均
    符合戶籍上更正處理要點文件，且戶籍更正處理要點是內政
    部頒布法規屬行政法規，與行政機關有爭訟時，本應經由行
    政訴訟解決，原審認定係私權之爭執，顯無理由。(二)、依戶
    政機關並無實體認定權，憑何判定黃成業與甲○○間無血統
    上父女關係存在，黃成業以甲○○為自己子女意思而為撫育
    ，即是證明其有撫育事實，況行政法院是人民與行政機關爭
    訟仲裁者，以學校證明文件及黃氏親族均已能證明上訴人生
    父為黃成業，與黃成六婚姻不存在事實，自不能據為推定係
    黃成六之婚生子女，顯見行政機關判斷是非有誤等語。
三、本院經核原判決已就被上訴人僅能就上訴人所提出之證據從
    形式上審查，即可認定上訴人主張黃成業係其父者，始得據
    以辦理上訴人請求更正登記，並就上訴人所提證據，詳述不
    足證明上訴人係黃成業之女之理由，並附論黃成業是否自幼
    撫育上訴人，係屬私權之爭執，非戶政機關所得審認，上訴
    人訴稱原審認本件被上訴人否准上訴人申請更名登記之處分
    係私權之爭執，尚有誤解。其餘上訴論旨，係就原審取捨證
    據、認定事實之職權行使再事爭執，難認已對高等行政法院
    判決之如何違背法令，已有具體指摘。依首揭說明，其上訴
    為不合法，應予駁回。
四、依行政訴訟法第249條第1項前段、第104條、民事訴訟法第
    95條、第78條，裁定如主文。
中　　華　　民　　國　　96　　年　　8　　 月　　16　　日
                  第四庭審判長法  官　鍾　耀　光
                              法  官  姜　仁　脩
                              法  官　王　德　麟
                              法  官　黃　清　光
                              法  官　吳　慧　娟
以  上  正  本  證  明  與  原  本  無  異
中　　華　　民　　國　　96　　年　　8　　 月　　17　　日
　　　　　　　　　　　　　　　書記官　黃　淑　櫻
